【裁判字號】    88,竹簡,829
【裁判日期】    890307
【裁判案由】    損害賠償
【裁判全文】
臺灣新竹地方法院民事判決  八十八年度竹簡字第八二九號
    原      告  甲○○
    被      告  丙○○
                乙○○
    右二人共同
    訴訟代理人  丁○○  住台北市○○路○段一號
右當事人間損害賠償事件，本院判決如左：
    主      文
被告丙○○應給付原告新台幣壹拾壹萬貳仟零伍拾陸元及自民國八十八年十月十七日
起至清償日止按年息百分之五計算之利息。
原告其餘之訴駁回。
訴訟費用由被告丙○○負擔百分之九十三，餘由原告負擔。
    事實與理由
一、原告訴之聲明：請求判決被告應連帶給付原告新台幣（下同）十二萬零四百五十
    六元，及自起訴狀繕本送達翌日即自民國（下同）八十八年十月十七日起至清償
    日止按年息百分之五計算之利息。
二、事實摘要：
    原告主張被告陳士強於八十八年四月十五日駕駛車號Ｒ三－００七七號自用小客
    車，沿東西向快速道路由新竹往竹東方向行駛，甫通過快速道路芎林、二重埔交
    流道，竟未注意當時前方有原告駕駛之車號ＪＰ－九八０一號自用小客車行駛於
    外側車道，而內側車道適亦有由訴外人李遠岳駕駛之自用小客車，而強行欲自原
    告及訴外人李遠岳駕駛之自用小客車間穿越，因而同時撞擊原告及李遠岳之自用
    小客車後方，造成原告前開自用小客車遭到撞損，被告丙○○於肇事後並向原告
    表示就前開車損之修復費用其願全數理賠等語，而原告因被告前開侵權行為計支
    出修復費用九萬九千七百五十六元，另因前開自用小客車其中一鋼圈遭撞損，而
    該鋼圈在國內無法找到同型之鋼圈，必須同時更換四個鋼圈及重新噴漆，計支出
    二萬四千六百元，惟原告僅請求被告賠償一萬二千三百元，另因前開自用小客車
    修復期間，原告乃向他人租車使用，共計支出租車費用一萬六千八百元，惟原告
    僅請求被告賠償二分之一即八千四百元，合計前開各項損害賠償總計十二萬零四
    百五十六元，因係被告丙○○前開之侵權行為所造成，自應由被告丙○○負賠償
    責任，又被告乙○○係被告丙○○前開所駕駛之自用小客車車主，亦應與被告丙
    ○○負連帶賠償責任等情。被告則以對於原告主張肇事經過之事實並不爭執，並
    自認被告丙○○就前開肇事應負擔賠償責任等情，惟辯稱原告請求租車費用部分
    於法不合，至原告自用小客車修復費用部分應依原告自用小客車使用年數予以折
    舊等情置辯。
三、程序部分：
    本件被告丙○○、乙○○經合法通知，未於最後言詞辯論期日到場，核均無民事
    訴訟法第三百八十六條各款所列情形，爰依原告聲請，由其一造辯論而為判決。
四、本院之判斷：
（一）原告主張被告陳士強於八十八年四月十五日駕駛車號Ｒ三－００七七號自用小
      客車，沿東西向快速道路由新竹往竹東方向行駛，甫通過快速道路芎林、二重
      埔交流道，竟未注意當時前方有原告駕駛之車號ＪＰ－九八０一號自用小客車
      行駛於外側車道，而內側車道適亦有由訴外人李遠岳駕駛之自用小客車，而強
      行欲自原告及訴外人李遠岳駕駛之自用小客車間穿越，因而同時撞擊原告及李
      遠岳之自用小客車後方，造成原告前開自用小客車遭到撞損之事實，業據提出
      估價單三份、行車執照一份等為證，核與證人李遠岳證述情節相符，亦為被告
      丙○○所不爭執，自堪信原告之主張為真實。按汽車行駛時，駕駛人應注意車
      前狀況，並隨時採取必要之安全措施；又汽車在雙向四車道行駛時，除準備停
      車或臨時停車外，不得駛出路面邊緣或跨越兩條車道行駛；欲超越同一車道之
      前車時，須先按鳴喇叭二單響或變換亮光一次，前行車減速靠邊或以手勢或亮
      又方向燈表示允讓後，後行車始得超越，超越時應顯示左右方向燈並於前車左
      側保持半公尺以上之間隔超越，道路交通安全規則第九十四條第三項、第九十
      八條第一項第五款、第一百零一條第三款、第五款分別定有明文；查被告丙○
      ○駕駛前開自用小客車停車行經前開地點欲超車時，自應注意前開規定，且依
      當時情形，並無不能注意之情事，竟疏未注意，以致行駛於二車道之中間，並
      強行欲在原告及訴外人李遠岳駕駛之自用小客車間超越，因未注意車前狀況及
      保持安全間隔致撞擊原告及李遠岳之前開自用小客車而肇事，則被告丙○○顯
      有過失。又被告丙○○之過失行為與原告所受傷害間復有相當因果關係，是被
      告丙○○之所為顯已構成侵權行為而對原告應負損害賠償責任。
（二）按因故意或過失不法侵害他人之權利者，負損害賠償責任；又不法毀損他人之
      物者，應向被害人賠償其物因毀損所減少之價額，民法第一百八十四條第一項
      前段、第一百九十六條分別定有明文。從而，原告主張被告丙○○應就前開肇
      事致原告所受損害應負損害賠償責任，自屬有據。又原告主張被告丙○○所駕
      駛之前開自用小客車之所有人為被告乙○○，被告乙○○自應與被告丙○○負
      連帶賠償責任云云；惟查被告乙○○縱屬前開自用小客車之所有人，惟駕駛該
      自用小客車肇事者為被告丙○○，原告就被告乙○○於前開肇事究有何過失並
      未提出任何證明，且被告丙○○為五十三年十一月三日出生，亦有原告提出之
      新竹縣竹東鎮調解委員會調解不成立證明書在卷可考，是被告丙○○既為成年
      人，原告復未能證明被告丙○○並無駕駛執照，則亦無從僅因被告乙○○將前
      開自用小客交付被告丙○○駕駛即謂被告乙○○應就本件肇事亦有過失，是原
      告主張被告乙○○應與被告丙○○負連帶賠償責任乙節，尚屬無據。而依上述
      ，被告丙○○既應就原告因前開肇事所受之損害負賠償責任，次應審究者為原
      告請求之各項損害及金額是否允當，爰分別審核論述如后：
  １、汽車修復費用部分：查原告主張其所有之前開自用小客車因前開車禍肇事所受
      損害花費之修復費用為九萬九千七百五十元等情，業據原告提出行車執照一份
      、桃苗汽車股份有限公司估價單一份在卷可按，被告就此亦不爭執。被告雖抗
      辯原告此部分請求應扣除折舊費用云云；惟按和解有使當事人所拋棄之權利消
      滅及使當事人取得和解契約所訂明權利之效力，民法第七百三十七條定有明文
      ；查原告主張被告丙○○於前開肇事後有表示其有保內外險，對於原告前開車
      損全部修復之費用均會負責等情；核與證人李遠岳證稱被告丙○○於肇事後有
      表示肇事均係其之過錯，就原告及其自用小客車車損部分願負全責，並願意負
      擔全部修繕費用，嗣其自用小客車車損部分亦由被告丙○○駕駛之前開自用小
      客車所投保保險公司全額理賠等情相符；足見兩造於前開肇事後業已達成民事
      之和解，被告丙○○願就原告前開車損之全部修復費用理賠，則基於前開規定
      ，被告丙○○自無從再就原告自用小客車零件換新之折舊部分主張扣除，是被
      告丙○○此部分所辯並不足採，從而原告請求被告給付此部分修復費用九萬九
      千七百五十元，自屬有據，應予准許。
  ２、鋼圈更換及噴漆費用：原告主張其前開自用小客車因遭被告撞損，其中一鋼圈
      亦損壞，而該鋼圈在國內無法找到同型之鋼圈，必須同時更換四個鋼圈及重新
      噴漆，計支出二萬四千六百元，惟原告僅請求被告賠償一萬二千三百元等情，
      被告丙○○就此亦認諾表示願意賠償，是原告此部分之請求亦應准許。
  ３、租車費用部分：原告主張因前開肇事無車可用，於修復期間乃向他人租車使用
      ，共計支出租車費用一萬六千八百元，而僅請求被告賠償二分之一即八千三百
      元云云，固據提出借據及估價單各一份為證。惟按我民法關於物之損害賠償，
      已明定得請求其物因毀損而減少之價值，亦即係指積極損害（既存財產之減少
      發生之損害）而言，並未如侵害身體或健康之損害賠償，定有得請求增加生活
      上需要之規定，而因自用小客車受損所另行支出之租車費，其性質亦係屬積極
      損害，參諸前開規定，原告之請求已嫌無據。且原告自認係以前開自用小客車
      作為接送子女上下學之交通工具，則當前開自用小客車受損時，因仍可搭乘大
      眾運輸工具，亦非以另行租車為必要，且使用前開自用小客車本須負擔使用該
      自用小客車之油料及其他必要費用（例因故障須支出之修理費、更換零件費用
      、保養費．．．等）及車輛折舊，是其所有之前開自小客車修復期間雖無法使
      用，而須支出其他交通費，然亦因此省卻該自用小客車在此期間內應負擔之費
      用，且無論有無自用小客車，前開使用交通工具所生費用既為平日生活所需，
      則與其前開自用小客車受損，並無相當因果關係，是原告在其所有之前開自用
      小客車修復期間內，縱確另行支出租車之費用，亦難認係因物毀損所受之損害
      。且依前述，本件被告丙○○於肇事後既與原告達成民事之和解，由被告丙○
      ○賠償原告前開車輛受損之全部費用，則就原告而言，除另與被告為約定外，
      亦不得再主張除車損修復費用以外之賠償，是原告請求被告賠償租車費八千三
      百元乙節，尚屬無據，應予駁回。
  ４、綜上，原告所得請求被告丙○○賠償之金額合計為十一萬二千零五十六元（即
      99756＋12300＝112056）。從而原告請求被告丙○○給付在十一萬二千零五十
      六元範圍及該部分金額自起訴狀繕本送達被告丙○○翌日即八十八年十月十六
      日起至清償日止按法定週年利率百分之五計算之利息部分，為有理由，應予准
      許，至逾此部分之請求及對被告乙○○請求部分，則屬無據，應予駁回。
五、據上論結，本件原告之訴為一部有理由，一部無理由，依民事訴訟法第四百三十
    六條第二項、第七十九條但書、第八十五條第一項但書，判決如主文。
中      華      民      國    八十九    年      三      月      七      日
                                  臺灣新竹地方法院新竹簡易庭
~B法      官  李承訓
右為正本係照原本作成。
如對本判決上訴，須於判決送達後廿日內向本院提出上訴狀。
~B法院書記官  蔡雅蕾
中      華      民      國    八十九    年      三      月      七      日


司法院資訊處製作；財團法人民間司法改革基金會備份。
